【裁判字號】    95,訴,388
【裁判日期】    951219
【裁判案由】    毒品危害防制條例
【裁判全文】
臺灣苗栗地方法院刑事判決               95年度訴字第388號
公  訴  人  臺灣苗栗地方法院檢察署檢察官
被      告  乙○○
                    號
選任辯護人  徐國楨律師
上列被告因違反毒品危害防制條例案件，經檢察官提起公訴（95
年度偵字第1908號），本院判決如下：
    主  文
乙○○販賣第一級毒品，累犯，處有期徒刑柒年陸月，扣案之第
一級毒品海洛因陸小包（合計淨重貳點肆柒公克）沒收銷燬之；
扣案之研磨機壹臺、磅秤壹臺、分裝袋貳拾捌個及摩扥羅拉廠牌
行動電話壹支均沒收。
    事  實
一、乙○○前有違反麻醉藥品管理條例、贓物、妨害公務等前科
    ，最近1 次於民國93年間，因偽造文書案件，經臺灣高等法
    院台中分院判決有期徒刑5 月確定，於94年8 月10日易科罰
    金執行完畢，猶不知悔改，其明知海洛因係政府列管之第一
    級毒品，不得非法持有、販賣，竟意圖營利，基於販賣第一
    級毒品之犯意，於95年3 月21日，在苗栗縣苗栗市○○里○○路597 之7 號住處，以新臺幣（下同）7 千元之價格販賣
    第一級毒品海洛因1/4 錢予甲○○，甲○○欲持手錶1 支抵
    償，惟乙○○認該錶並無約定之品質，乃約定改日再還。嗣
    因甲○○將所購得之海洛因用盡，於同年月28日晚上7 時40
    分許，以其所持用之行動電話門號0000000000號傳送簡訊予
    乙○○所持用之行動電話門號0000000000號，內容為：「記
    得，我現在還要跟你拿個半錢，但今天我只能先給你1 萬4
    千元，餘款還是在第2 天給你，阿浩你放心，跟你所拿的東
    西我都是用在作生意的用途上，也希望你我合作愉快順利﹗
    」等字樣，然乙○○因甲○○前債未清，故未同意販賣海洛
    因予甲○○。嗣於95年3 月30日下午5 時30分許，為警持搜
    索票在上址查獲乙○○持有之海洛因6 小包（合計淨重2.47
    公克）、研磨機1 台、磅秤1 台、分裝袋28個、摩托羅拉廠
    牌行動電話（門號為0000000000）1 支及與本案無關之安非
    他命8 包（毛重8.3 公克）、注射針筒3 支等物（乙○○施
    用毒品部分，業經臺灣高等法院台中分院另案審結），並在
    乙○○所使用之上開行動電話內發現前揭簡訊內容，始循線
    查獲上情。
二、案經苗栗縣警察局苗栗分局報請臺灣苗栗地方法院檢察署檢
    察官偵查起訴。
    理  由
壹、證據能力部分
一、按被告以外之人於偵查中向檢察官所為之陳述，除顯有不可
    信之情況者外，得為證據，刑事訴訟法第159 條之1 第2 項
    定有明文。查證人甲○○、丙○○於偵查中經檢察官以證人
    身分傳訊具結所為之證述，為被告以外之人於偵查中向檢察
    官所為之陳述，除顯有不可信之情況者外，原則上得作為證
    據，且為保障被告對上開證人之詰問權，本院於審理中依據
    當事人之聲請傳訊上開證人到庭進行交互詰問，而檢察官及
    辯護人均就上開證人於偵查中之證述事項詰問各該證人，亦
    足認被告就上開證人於偵查之證言，已行使反對詰問權，且
    各該證人於偵查中向檢察官所為之陳述，均經具結在案，復
    無證據證明有顯不可信之情況，是上開證人於偵查中之證述
    均有證據能力。
二、次按，當事人、代理人或辯護人於法院調查證據時，知有第
    159 條第1 項不得為證據之情形，而未於言詞辯論終結前聲
    明異議者，視為有前項之同意，刑事訴訟法第159 條之5 第
    2 項定有明文。查本件當事人及辯護人於本院審理中言詞辯
    論終結前均未爭執本件卷附之相關書證及物證之證據能力，
    揆諸上揭法條，本件卷內所附之書證及物證部分亦均有證據
    能力，一併敘明。
貳、實體部分
一、訊據被告乙○○固不否認曾接到上開簡訊內容，嗣並於上揭
    時、地為警查獲持有第一級毒品海洛因6 小包（合計淨重2.
    47克）、研磨機1 台、磅秤1 台、分裝袋28個、摩拖羅拉廠
    牌行動電話1 支等情，惟矢口否認有何販賣第一級毒品之犯
    行。辯稱：簡訊是綽號「阿源」之人所傳，並非甲○○，因
    我曾與「阿源」合買過海洛因，他問我有沒有貨而已，我不
    知道內容是甚麼意思；至警察所查獲的東西只是用來供自己
    及女友施用毒品所用，我沒有販賣海洛因云云，經查：
（一）警察於上揭時間持本院所核發之搜索票，在被告位於苗栗
      縣苗栗市○○里○○路597 之7 號住處，查獲海洛因6 小
      包（合計淨重2.47公克）、研磨機1 台、磅秤1 台、分裝
      袋28個及摩托羅拉廠牌行動電話（門號為0000000000）1
      支等情，業據被告坦承在卷，並有海洛因6 小包（合計淨
      重2.47公克）、研磨機1 台、磅秤1 台、分裝袋28個及摩
      托羅拉廠牌行動電話1 支（門號為0000000000）扣案可資
      佐證；又扣案之白色粉末6 小包經送請法務部調查局鑑定
      結果：均含有海洛因成分，共計淨重2.47公克（空包裝總
      重1.93公克），純度7.91% ，純質淨重0.20公克等情，亦
      有該局95年8 月3 日調科壹字第990001600 號鑑定通知書
      1 份在卷可稽。
（二）又本件查獲過程，係因警察在被告所持用之上開門號0000
      000000號行動電話內，發現由另1 行動電話門號00000000
      00號所傳送之前揭簡訊內容，而上開門號0000000000號行
      動電話確係被告所持用乙情，為被告所自承，而行動電話
      門號0000000000號亦確係證人甲○○以案外人賴國強之名
      義所申請持用，且其確以該行動電話傳送前揭簡訊內容予
      被告所持用之上開行動電話，欲購買毒品海洛因乙節，亦
      經證人甲○○於偵查中及本院審理時證述明確，是認證人
      甲○○確係因購買海洛因之事，而以其所持用之行動電話
      傳送簡訊予被告所持用之行動電話，應無疑義。
（三）被告辯稱該簡訊並非甲○○所傳送，係由一綽號「阿源」
      之人所傳送，且簡訊內容非販賣海洛因乙節：
   1、依證人甲○○於第1 次偵查中具結證稱：「（有無用0000
      000000電話傳簡訊給乙○○？）有」、「我會發簡訊給乙○○請他幫我拿海洛因，他就會上來頭份，我錢交給他，
      他再出去拿毒品給我」、「我有向乙○○買毒品，是在乙○○苗栗市的家，時間在我發簡訊前1 個禮拜，向他拿了
      4 分之1 錢的海洛因，價格是7 千元，我還沒給他錢」、
      「我要向他拿半錢的海洛因，價錢是1 萬4 千元，可是之
      前向他買的4 分之1 錢的海洛因還欠他7 千元」、「因為
      我先前欠他錢，為了讓他繼續賣給我，才這樣講」、「那
      次的錢我先欠著，因為我和他弟弟黃旻集很好」、「原本
      拿1 個錶，要充作買毒品的價款，就是跟他換海洛因，結
      果乙○○拿錶鑑定結果，錶是假的，所以就不能換」等語
      （見偵查卷第91、92頁），於第2 次偵查中證稱：「（你
      與綽號阿浩之人聯絡是否是打0000000000號電話？）是」
      、「我們就會約碰面的地點要買海洛因」、「我拿1 支手
      錶給他，他拿4 分之1 的海洛因給我，那1 次是我自己過
      去的。」等語（見本院卷第101 、102 頁），於本院審理
      時復結證稱：「（你拿手錶換4 分之1 錢的海洛因？）是
      」、「手錶他說沒有價值他不要，他先拿4 分之1 錢給我
      ，先跟他欠著」、「（這4 分之1 錢的海洛因，你有沒有
      拿來施用？）有」、「（隔了1 個禮拜後，你是不是有再
      用你的手機傳同1 個號碼的手機簡訊說記得，我現在還要
      跟你拿半錢，但今天我只能先給你1 萬4 千元？）有」、
      「（這是要買半錢海洛因？）對」、「（簡訊上面的餘款
      說第2 天給，是指之前買毒品的7 千元？）對」、「（你
      傳簡訊給對方的人就是你之前買海洛因的人？）對」、「
      （你傳完簡訊後，對方是否有跟你聯絡？）有」、「（有
      用電話再聯絡？）有」、「（你傳簡訊要買毒品的對方是
      否叫做阿浩？）對。」等語（見本院卷第125 、126 頁）
      ；再訊之被告於本院審理時供稱：「（簡訊內容『半錢』
      是甚麼意思？）海洛因的計量方式」、「可能是海洛因可
      以跟我調得到貨」、「（半錢的海洛因約1 萬4 千元，是
      否如此？）差不多是這樣。」等語（見本院卷第32、147
      、148 頁）；參以被告與證人甲○○所持用之上開電話號
      碼均確實無誤，且關於證人甲○○之前即係向傳送簡訊之
      人購買毒品，且傳送簡訊之目的係再度購買毒品，及購買
      之數量、金額等重要細節前後相同，而被告對於簡訊內容
      之意義復知之甚詳，是本件自無法因證人甲○○部分之證
      述矛盾，而全盤否認其關於本案之重要證述，抑或遽認前
      揭簡訊並非證人甲○○所傳送。
   2、又被告對所辯綽號「阿源」之人係傳送簡訊欲合資購買毒
      品乙節，訊之被告於偵查中辯稱：阿源是要跟我借錢調貨
      （指海洛因）云云（見偵查卷第71頁），於本院審理時辯
      稱：係因其曾借錢給阿源，阿源要還錢才傳簡訊云云（見
      本院卷第32頁），嗣又辯稱：傳簡訊要調貨這件事是我自
      己的想法云云（見本院卷第147 頁），被告之辯解不僅前
      後不一，且與前揭簡訊之內容顯然不符，而被告又迄未能
      提出任何關於綽號「阿源」之人之年籍資料，供本院查考
      之證據資料，其一再空言否認，實難採信。
（四）再者，證人甲○○曾經持手錶1 支欲出售予被告，而由證
      人丙○○陪同前往被告住處，且另有1 位叫文福之人亦共
      同前往乙節，業經證人丙○○於偵查中及本院審理時結證
      屬實，證人丙○○於偵查中證稱：「（你稱甲○○拿手錶
      去賣乙○○，結果手錶有沒有賣掉？）沒有，因為乙○○
      說手錶是假的」、「我跟甲○○共同認識的人只有乙○○
      叫阿浩」等語（見偵查卷第107 頁），於本院審理時亦證
      稱有與證人甲○○一同前往被告住處，證人甲○○確實去
      賣手錶予被告，且當時均有親自見面等語，稽之證人丙○○所證述之內容與證人甲○○於第1 次偵查中所證述之內
      容互相吻合，且就證人甲○○確實前往被告住處與被告見
      面一事，所證述者亦前後一致，參以證人丙○○與被告之
      間並無過節，為其2 人所不否認，故證人丙○○證稱證人
      甲○○持手錶出售被告及前往與被告見面一事，堪認與事
      實相符，適足以佐證證人甲○○證稱關於向被告購買毒品
      海洛因之事實，堪以採信。
（五）被告雖辯稱甲○○已當庭指認，並非向其購買毒品云云，
      然依證人甲○○第1 次偵查中之證詞與證人丙○○之證詞
      互核相符，且其向被告購買毒品之金額、數量等重要情節
      ，亦與之前所述並無多大出入，顯見證人甲○○證稱其向
      被告購買毒品一節，係屬真實，況證人甲○○於其所承認
      傳送之簡訊上明白打字稱呼對方係「阿浩」，並非其事後
      所稱之「阿孝」，益見證人甲○○係因見到被告在庭而有
      意迴護，是證人甲○○指認被告之證詞，不足採信。
（六）被告又辯稱毒品係供自己及女友施用，且扣案物品係用來
      稀釋海洛因秤重用，以免吸食過量云云。按坊間一般販賣
      海洛因之人，尤其是下游，通常先行購入海洛因，酌量加
      入白色葡萄糖，以研磨機加以研磨，再使用電子磅秤量重
      ，以分裝袋分裝成不等重量之海洛因粉末，再伺機販售。
      而本件扣案物品，海洛因6 小包經警初步秤重亦由含袋重
      0.3 公克至2.1 公克不等，除此之外，尚有磅秤1 台、研
      磨機1 臺、分裝袋28個，配備正與一般下游販售毒品者相
      同，顯見有販毒之意圖；再者，一般吸毒犯，將純度愈高
      之海洛因，視為愈高級之毒品，如能吸用純度達百分之70
      、80以上者，視為人間珍品，除非將之稀釋出售，自己施
      用時，酌量即可，鮮少予以稀釋或予以秤重，況被告亦供
      稱：「若海洛因是10個單位，則葡萄醣是3 個單位」、「
      （注射針筒上面就會有刻度，所以可以看得出來量是多少
      ？）是。」等語（見本院卷第149 、151 頁），可見被告
      自己施用時，未必要使用磅秤或研磨機稀釋，足認被告上
      開所辯，僅係事後卸責之詞，不足採信。
（七）被告再辯稱扣案之行動電話曾遭其女友林小怡使用云云，
      然觀之前揭簡訊內容，本件受話人係「阿浩」，而非「林
      小怡」，且證人林小怡於偵查中亦證稱扣案之行動電話係
      被告所有等語（見偵查卷第47頁），況證人林小怡業已死
      亡，無從查證，有戶籍資料查詢1 紙在卷可考，縱使被告
      所持用之行動電話曾為證人林小怡所使用，亦無從證明受
      話人並非被告，是被告上開辯解，亦與事實不符。
（八）被告辯稱，其房子被拍賣，工作收入不多，根本不可能販
      賣毒品云云。惟參之其所使用之住處客廳桌子及床鋪下擺
      放已分裝完畢之毒品海洛因及分裝工具等情觀之，堪認被
      告為因應本身施用毒品之花費，又於其購入海洛因之初，
      即具有將之分裝出售牟利之意圖，至為灼然，且販賣毒品
      之人未必富裕，甚至常為一般下游吸毒者，要與販毒者本
      身之經濟狀況無涉，是其辯稱其無販毒可能云云，亦屬卸
      責之詞，委無足採。
（九）查販賣毒品海洛因係違法行為，非可公然為之，且有其獨
      特之販售通路及管道，復無公定價格，容易增減分裝之份
      量，而每次買賣之價量，可能隨時依雙方關係深淺、資力
      、需求量及對行情之認知、來源是否充裕、查緝鬆嚴、購
      買者被查獲時供述購買對象之可能風險評估等，而異其標
      準，非可一概而論，本件被告既不承認其有上揭販賣海洛
      因之事實，自無從查得其販入海洛因之真正價格及其是否
      因非法販賣該海洛因予證人甲○○而獲得具體利潤之金額
      ，然按近年來政府為杜絕毒品之氾濫，對於查緝施用及販
      賣毒品之工作，無不嚴加執行，販賣毒品罪又係重罪，設
      若無利可圖，衡情一般持有毒品之人當無輕易將所持有之
      海洛因轉讓他人而甘冒於再次向他人購買時，而有被查獲
      移送法辦之危險之理，且不論是瓶裝或袋裝之海洛因，均
      可任意分裝或增減其份量，而每次買賣之價量，亦隨時隨
      雙方關係之深淺、當時之資力、需要程度及對行情之認知
      等因素，機動的調整，因之販賣之利得，除經承認犯行，
      或帳冊價量均臻明確外，委難察得實情，是縱未確切查得
      販賣賺取之實際差價，但除別有事證，足認係按同一價格
      轉讓，確未牟利外，尚難執此認非法販賣之事證有所不足
      ，致知過坦承者難辭重典，飾詞否認者反得逞僥倖，而失
      情理之平，惟販賣之人從價差或量差中牟利之方式雖異，
      然其販賣目的在意圖營利則同一，堪認被告購入海洛因之
      價格必較其售出之價格低廉，或以同一價格而減少海洛因
      之份量，而有從中賺取差額利潤圖利之意圖及事實，此應
      屬合於論理法則，且不違背社會通常經驗之理性判斷，是
      被告販賣海洛因，有營利之意圖，亦可認定。
（十）此外，並有搜索扣押筆錄、苗栗縣警察局苗栗分局扣押物
      品目錄表、臺灣苗栗地方法院檢察署網路資料查詢單所附
      申請人資料、行動電話門號0000000000號與0000000000號
      之雙向通聯紀錄各1 份及照片（包括簡訊內容及上開扣案
      物品部分）共計7 張在卷可稽。
（十一）綜上所述，被告所辯，顯係事後卸責之詞，不足採信，
        本件事證明確，被告販賣第一級毒品之犯行，堪以認定
        。
二、法律適用
    按被告行為後，刑法於94年2 月2 日修正公布，95年7 月1
    日施行。次按行為後法律有變更者，適用行為時之法律，但
    行為後之法律有利於行為人者，適用最有利於行為人之法律
    ，現行刑法第2 條第1 項訂有明文。此條規定乃與刑法第一
    條罪刑法定主義契合，而貫徹法律禁止溯及既往原則，係規
    範行為後法律變更所生新舊法律比較適用之準據法，是刑法
    第2 條本身雖經修正，但刑法第2 條既屬適用法律之準據法
    ，本身尚無比較新舊法之問題，應一律適用裁判時之現行刑
    法第二條規定以決定適用之刑罰法律，合先敘明。又本次刑
    法修正之比較新舊法，應就罪刑有關之共犯、未遂犯、想像
    競合犯、牽連犯、連續犯、結合犯，以及累犯加重、自首減
    輕暨其他法定加減原因（如身分加減）與加減例等一切情形
    ，綜其全部罪刑之結果而為比較，最高法院95年5 月23日95
    年度第8次刑庭會議決議可資參照。經查：
（一）刑法第47條有關累犯之規定，修正前規定「受有期徒刑之
      執行完畢，或受無期徒或有期徒刑一部之執行而赦免後，
      5 年以內再犯有期徒刑以上之罪者，為累犯，加重本刑至
      2 分之1 。」而修正後則規定「受徒刑之執行完畢，或一
      部之執行而赦免後，5 年以內故意再犯有期徒刑以上之罪
      者，為累犯，加重本刑至2 分之1 。」比較新舊法之結果
      ，被告行為時之舊法對於被告並無不利。
（二）又刑法第65條第2 項修正前之規定為「無期徒刑減輕者，
      為7 年以上有期徒刑」，修正後刑法第65條第2 項修正為
      「無期徒刑減輕者，為20年以下15年以上有期徒刑。」比
      較新舊法結果，被告行為時之舊法對被告並無不利。
（三）綜合上述各條文修正前、後之比較，揆諸前揭最高法院決
      議及修正後刑法第2 條第1 項前段、後段規定之「從舊、
      從輕」原則，自應適用被告行為時之法律，即修正前刑法
      之相關規定論處。
三、查海洛因係毒品危害防制條例第2 條第2 項第1 款所規定之
    第一級毒品，依法不得持有、販賣。是核被告所為，係犯毒
    品危害防制條例第4 條第1 項之販賣第一級毒品罪。其持有
    毒品海洛因之低度行為，應被販賣毒品海洛因之高度行為所
    吸收，不另論罪。查被告前有違反麻醉藥品管理條例、贓物
    、妨害公務等前科，最近1 次於93年間，因偽造文書案件，
    經臺灣高等法院台中分院判決有期徒刑5 月確定，於94 年8
    月10日易科罰金執行完畢，有臺灣高等法院被告前案紀錄表
    1 份在卷可稽，其於5 年以內，再故意犯本件有期徒刑以上
    之罪，應依修正前刑法第47條之規定，加重其刑，惟因販賣
    第一級毒品罪之法定本刑為死刑、無期徒刑之部分依法不得
    加重其刑，故僅就得併科罰金刑之部分加重其刑。查毒品之
    危害至大，施用者不惟殘害自身，其因施用毒品而散盡家財
    連累家人，或為買毒挺而走險者，更不可勝計，故毒品所造
    成之社會問題尤大於施用者本身所受之毒害。被告為謀個人
    私利，不畏嚴刑，竟思販賣毒品營利，欲散播毒害於國人，
    其心態實不容於法禁。惟衡被告所販賣海洛因之時期尚短，
    被警查獲販賣海洛因之次數僅有1 次，且查獲之數量不多（
    合計淨重僅2.47公克），販賣之對象僅甲○○1 人，所生損
    害尚屬非鉅，且本件尚未取得販賣所得款項，與一般走私毒
    品或長期販毒之所謂毒販大、中盤商有所不同，所犯情輕法
    重，是本院認縱科以本罪法定最低度刑無期徒刑仍嫌過重，
    在客觀上非無可憫之處，爰依刑法第59條規定酌減其刑，並
    依法先加後減之。爰審酌被告販賣毒品，不僅危害他人之身
    體健康，更肇致鉅大之社會成本，及其犯罪之動機、目的、
    手段、販賣毒品之次數、所得之款項、犯罪後仍設詞推卸，
    尚無悔意等一切情狀，量處如主文所示之刑。至扣案之海洛
    因6 小包（合計淨重2.47公克），為查獲之毒品，業如前述
    ，且係被告供販賣毒品所用，應依毒品危害防制條例第18條
    第1 項之規定宣告沒收銷燬；扣案之研磨機1 臺、磅秤1 臺
    、分裝袋28個及摩扥羅拉廠牌行動電話1 具，為被告所有，
    業據其供明在卷，雖被告否認犯罪，惟上開物品係供研磨、
    分裝毒品海洛因及聯絡毒品買賣所用，仍應依毒品危害防制
    條例第19條第1 項規定予以宣告沒收（其中SIM 卡之所有權
    為各電訊股份有限公司所有，申請人僅因承租門號而取得使
    用權，非被告所有之物，爰不得併予宣告沒收）。另查獲之
    安非他命8 包及注射針筒3 支與本件販賣第一級毒品海洛因
    之犯行無涉，爰不另為沒收之諭知，併此敘明。至被告販賣
    第一級毒品海洛因予甲○○，因並未取得款項，難認其有販
    賣所得，本院亦不宣告沒收，一併敘明。
據上論斷，應依刑事訴訟法第299 條第1 項前段，毒品危害防制
條例第4 條第1 項、第18條第1 項前段、第19條第1 項，刑法第
11條前段、第2 條第1 項前段、修正前刑法第47條、第59條，判
決如主文。
本案經檢察官洪清秀到庭執行職務。
中    華    民    國    95    年    12    月    19    日
                  刑事第三庭  審判長法  官  柳章峰
                                    法  官  呂曾達
                                    法  官  林卉聆
以上正本證明與原本無異。
如不服本判決，應於送達後10日內向本院提出上訴狀。
                                    書記官  盧俊良
中    華    民    國    95    年    12    月    19    日
附錄論罪科刑之法條全文：
毒品危害防制條例第4條第1項
製造、運輸、販賣第一級毒品者，處死刑或無期徒刑；處無期徒
刑者，得併科新臺幣1 千萬元以下罰金。


司法院資訊處製作；財團法人民間司法改革基金會備份。
